臺灣高雄地方法院刑事判決　　　　　　　96年度訴字第1319號
公　訴　人　臺灣高雄地方法院檢察署檢察官
被　　　告　甲○○
上列被告因違反毒品危害防制條例案件，經檢察官提起公訴（96
年度毒偵字第1790號）及移送併案審理（96年度毒偵字第3118號
），本院依簡式審判程序判決如下：
    主  文
甲○○施用第一級毒品，處有期徒刑捌月。扣案之第一級毒品海
洛因貳包（驗後淨重分別為零點零貳公克、零點零零公克，
及殘留海洛因之包裝袋貳個）沒收銷燬之。
    事實及理由
一、甲○○前於民國93年間因施用毒品案件，經本院裁定送觀察
    勒戒及強制戒治，於94年4 月19日強制戒治執行完畢釋放；
    詎仍不知悔改，明知海洛因為毒品危害防制條例第2 條第2
    項第1 款明定之第一級毒品，猶基於反覆、延續施用第一級
    毒品海洛因之單一行為決意，自96年2 月2 日某時許起至同
    年3 月15日某時止，在高雄縣燕巢鄉○○路60號住處，以約
    每個月施用一次之頻率，將第一級毒品海洛因以摻於香菸之
    方式施用多次。嗣於(1)96年2 月4 日16時55分許，在高雄縣
    燕巢鄉○○村○○路路旁，因形跡可疑為警查獲，並扣得海
    洛因1 包（驗後淨重0.023 公克）；(2)96年3 月18日13時許
    ，在高雄縣燕巢鄉○○路與岡山路口，因形跡可疑為警盤查
    ，並扣得海洛因1 包（驗後淨重0.003 公克）。
二、案經高雄縣政府警察局岡山分局報請臺灣高雄地方法院檢察
    署檢察官偵查起訴及移送併案審理。
    理  由
壹、程序部分
    本件被告甲○○所犯係死刑、無期徒刑、最輕本刑為3 年以
    上有期徒刑以外之罪，其於準備程序中就前揭被訴事實為有
    罪之陳述，經受命法官告知簡式審判程序之旨，並聽取公訴
    人、被告之意見後，本院認無不得或不宜改依簡式審判程序
    進行之處，爰依刑事訴訟法第273 條之1 第1 項、第284 條
    之1， 裁定本件由受命法官獨任進行簡式審判程序，合先敘
    明。
貳、實體部分
一、上揭事實，業據被告甲○○於本院審理時供認不諱，且被告
    經警查獲時所採集之尿液，均送台灣檢驗科技股份有限公司
    檢驗，均呈嗎啡陽性反應（海洛因在人體內代謝成嗎啡，係
    檢驗其尿液中嗎啡反應），有前揭檢驗機構96年2 月15日及
    、96年3 月28日出具之檢驗報告在卷可稽，並有海洛因2 包
    ，扣案足資佐證，扣案之毒品經送請高雄市立凱旋醫院鑑驗
    結果，確為第一級毒品海洛因（驗後淨重分別為0.023 公克
    、0.003 公克），亦有該院96年2 月26日、4 月16日高市凱
    醫驗字第3446、3851號檢驗鑑定書在卷可按。足認被告之自
    白與事實相符，自可採為認定犯罪事實之證據。
二、被告前於93年間因施用毒品案件，經本院裁定送觀察勒戒及
    強制戒治，於94年4 月19日強制戒治執行完畢釋放等情，有
    臺灣高等法院被告前案紀錄表附卷可查，其於強制戒治執行
    完畢釋放後5 年內再有施用毒品之情事，自應依法論科。
三、按95年7 月1 日修正施行之刑法已刪除連續犯之規定，本院
    審酌毒品危害防制條例第2 條第1 項規定的毒品，原即具
    有成癮性，故毒品危害防制條例所規定之施用毒品行為應即
    具有因毒品成癮而反覆施用之性質。參酌最高法院95年度
    台上字第1079號判決揭示「刑事法若干犯罪行為態樣，本質
    上原具有反覆、延續實行之特徵，立法時既予特別歸類，定
    為犯罪構成要件之行為要素，則行為人基於概括之犯意，在
    密切接近之一定時、地持續實行之複次行為，倘依社會通念
    ，於客觀上認為符合一個反覆、延續性之行為觀念者，於刑
    法評價上，即應僅成立一罪。學理上所稱「集合犯」之職業
    性、營業性或收集性等具有重複特質之犯罪均屬之，例如經
    營、從事業務、收集、販賣、製造、散佈等行為概念者是」
    之意旨。毒品危害防制條例既依成癮性、濫用性及對社會
    危害性而將毒品分為四級，且僅規定處罰施用第一、二級毒
    品，足見毒品危害防制條例所處罰施用第一、二級毒品，其
    構成要件之行為要素係具有成癮、濫用之反覆、延續實行，
    且依社會通念於客觀上認為符合一個反覆、延續性之行為觀
    念。本案被告自承以每月約施用乙次之頻率持續施用第一級
    毒品海洛因，施用地點均在其住所，客觀上尚符合一個反覆
    、延續性之行為，其各次施用犯行間，顯係出於反覆、延續
    施用該種毒品之單一行為決意即明，從而在行為概念上，應
    均評價認係包括一罪之集合犯，較符合社會通念。
四、按海洛因係毒品危害防制條例第2 條第2 項第1 款所稱之第
    一級毒品，依法不得施用。核被告所為，係犯毒品危害防制
    條例第10條第1 項之施用第一級毒品罪。其持有海洛因後，
    進而施用，其持有之低度行為應被其施用之高度行為所吸收
    ，不另論罪。爰審酌被告經觀察勒戒及戒治後，仍不知警惕
    ，未能戒絕毒品而一再犯施用毒品罪，足證前開保安處分措
    施尚難矯治其惡性，顯不宜輕判，惟念其於犯罪後坦承犯行
    ，態度良好，及所犯為自戕行為，並未危及他人等一切情狀
    ，量處如主文所示之刑，以示懲儆。扣案之毒品2 包（驗後
    淨重分別為0.023 公克、0.003 公克），經送驗結果，均呈
    海洛因陽性反應，已如前述，因殘留於包裝袋之毒品已無法
    析離，應將包裝袋同視為第一級毒品，不問屬於被告與否，
    均應依毒品危害防制條例第18條第1 項前段併予宣告沒收銷
    燬之。
五、檢察官雖僅就被告96年2 月2 日某時許之施用第一級毒品海
    洛因犯行起訴，惟犯罪事實欄所載其餘施用犯行既與起訴部
    分有集合犯之實質上一罪關係，自為起訴效力所及，本院自
    得併予審究。
據上論斷，應依刑事訴訟法第273 條之1 第1 項、第299 條第1
項前段，毒品危害防制條例第10條第1 項、第18條第1 項前段，
判決如主文。
中　　華　　民　　國　　96　　年　　 5  　月　　　9 　日
                    刑事第六庭  法  官  李  蓓
    以上正本證明與原本無異。
如不服本判決，應於收受送達後10日內向本院提出上訴書狀（應
附繕本）。
中　　華　　民　　國　　96　　年　　5 　　月　　11　　日
　　　　　　　　　　　　        書記官  何慧娟
附錄本案判決論罪科刑法條：
毒品危害防制條例第10條：
施用第一級毒品者，處6月以上5年以下有期徒刑。
施用第二級毒品者，處3年以下有期徒刑。
